臺灣高雄地方法院刑事判決　　　　　 110年度審交訴字第96號
公　訴　人　臺灣高雄地方檢察署檢察官
被　　　告　王信忠




上列被告因公共危險等案件，經檢察官提起公訴（109 年度偵字
第10301 號），被告於準備程序中就被訴事實為有罪之陳述，經
告知簡式審判程序之旨，並聽取公訴人及被告之意見後，由本院
合議庭裁定由受命法官獨任進行簡式審判程序，茲判決如下：
    主  文
甲○○犯過失致人於死罪，處有期徒刑玖月。又犯肇事致人於死
逃逸罪，處有期徒刑壹年陸月。應執行有期徒刑貳年。緩刑伍年
，並應於本判決確定之日起貳年內，向公庫支付新臺幣壹拾貳萬
元，及應於上開時間內向檢察官指定之政府機關、政府機構、行
政法人、社區或其他符合公益目的之機構或團體，提供壹佰小時
之義務勞務；緩刑期間付保護管束。
    事  實
一、甲○○考領有合格之駕駛執照，其於民國109 年5 月8 日16
    時50分許，駕駛車牌號碼000-0000號白色自用小客車（下稱
    上開自小客車），沿高雄市○○區○○路○○○○○○○○
    ○○○路00號（即甲○○表姐許文燕住處）前之行人紅磚道
    違規臨時停車，甲○○於下車開啟左前車門時，本應注意有
    無其他車輛並讓其先行，且依當時天候晴、日間自然光線、
    柏油路面、路面乾燥無缺陷、無障礙物、視距良好之情形，
    並無不能注意之情事，詎其竟疏未注意後方來車，而貿然開
    啟左前車門，適阮玉水騎乘車牌號碼000-000 號普通重型機
    車（下稱上開機車）沿過埤路同向自後駛來，見狀閃避不及
    ，上開機車右側車身與上開自小客車之左前車門發生撞擊而
    倒地，阮玉水因而彈至同向由葉至高（另為不起訴處分）駕
    駛之車牌號碼000 —V9號遊覽車（下稱上開遊覽車）右前方
    約2 至3 公尺處（即同路段62號前之外側快車道），旋遭上
    開遊覽車右前車輪輾壓，致阮玉水受有頭部外傷、顱骨破裂
    骨折等傷害，當場因中樞神經性休克而死亡。詎甲○○肇事
    後，明知阮玉水已人車倒地並遭上開遊覽車右前車輪輾壓，
    僅下車短暫在肇事現場旁觀望，未為即時必要之救護措施或
    報警通知救護人員，並等待警員到場釐清現場狀況，見葉至
    高從上開遊覽車下車查看阮玉水狀況時，竟基於肇事逃逸之
    犯意，隨即上車以倒車方式沿過埤路移動上開自小客車逃離
    肇事現場，並將上開自小客車藏放在過埤路後方某空地（距
    肇事現場17.5公尺）後，甲○○仍未折返肇事現場向已到場
    之警員、消防救護人員表明係肇事者身分，反而逕自步入過
    埤路60號2 樓躲藏。嗣因趙昭甯騎乘機車沿過埤路同向行駛
    在阮玉水後方，目睹上述過程而報警處理，經警員據報到場
    循線追查，始查獲上情。
二、案經高雄市政府警察局鳳山分局報告臺灣高雄地方檢察署檢
    察官偵查起訴。
    理  由
壹、證據能力：
    本件被告甲○○所均犯係死刑、無期徒刑、最輕本刑為3年
    以上有期徒刑以外之罪，其於準備程序中就被訴事實為有罪
    之陳述，經法官告知簡式審判程序之旨，並聽取公訴人及被
    告之意見後，本院依刑事訴訟法第273 條之1 第1 項之規定
    ，裁定進行簡式審判程序。又本件係依前條規定行簡式審判
    程序，其證據調查依同法第273 條之2 所定原不受審判外陳
    述排除之限制；且檢察官及被告均對於卷內各項證據亦不爭
    執證據能力，復無事證顯示有何違法取得或類此瑕疵之情，
    故卷內所列各項證據，自均有證據能力，合先敘明。
貳、認定犯罪事實之理由：
一、上開犯罪事實，業據被告於本院審理時坦承不諱（見本院卷
    第61、79、85頁），核與證人即同案被告葉至高、證人趙昭
    甯、證人即高雄市警察局鳳山分局過埤派出所警員吳宇軒於
    警詢、偵訊中證述之情節相符【見警卷第5 至8 頁；相驗卷
    第146 至147 頁；偵卷第127 至129 頁】，並有高雄市政府
    警察局鳳山分局道路交通事故現場圖、道路交通事故調查報
    告表㈠、㈡-1、道路交通事故談話紀錄表、高雄市政府警察
    局鳳山分局刑案勘察報告（含相片）、上開自小客車、上開
    遊覽車之行車紀錄器光碟、證人趙昭甯提供之行車紀錄器光
    碟、上開自小客車行車紀錄器截取畫面、上開遊覽車行車紀
    錄器截取畫面、證人趙昭甯提供之行車紀錄器截取畫面、高
    雄地檢署當庭勘驗行車紀錄器筆錄、高雄地檢署相驗筆錄、
    檢驗報告書、相驗屍體證明書、現場照片、相驗照片、法務
    部法醫研究所109 年5 月28日函暨該所血清證物鑑定書、高
    雄市政府交通局車輛行車事故鑑定委員會109 年8 月20日函
    暨該委員會鑑定意見書（案號：00000000）等件在卷可稽【
    見警卷第16至21、25至49頁；相驗卷第143 、161 、175 、
    177 、237 至257 、259 至263 、377 至423 、427 至439
    、452 至454 頁；偵卷第47、49、71頁】，足認被告上開任
    意性自白核與客觀事實相符，堪以採信。
二、按「汽車臨時停車或停車，汽車駕駛人或乘客開啟或關閉車
    門時，應注意行人、其他車輛，並讓其先行」，現行道路交
    通安全規則第112 條第5 項第3 款定有明文，而上揭規定為
    一般汽車駕駛人所應注意並確實遵守之事項，被告駕駛車輛
    上路自應遵守上揭道路交通安全規定，且衡案發當時並無不
    能注意之情事，被告竟於開車門之際未注意後方來車，是被
    告顯有應注意能注意而不注意之過失。且本件肇事責任經送
    鑑定結果同認：「甲○○停車開啟時未注意其他車輛，並讓
    其先行，為肇事原因；阮玉水無肇事因素；葉至高無肇事因
    素」等情，有前開鑑定意見書（見偵卷第49至50頁）在卷可
    參。被告上揭過失致被害人受有前揭傷害，並導致死亡之結
    果，有前開高雄地檢署檢驗報告書、相驗屍體證明書在卷可
    憑，故被告上揭過失駕駛行為與被害人之死亡結果間，具有
    相當因果關係甚明。
三、又按刑法第185 條之4 駕駛動力交通工具肇事，致人死傷而
    逃逸罪，其立法意旨，係為維護交通安全，加強救護，減少
    被害人之死傷，促使駕駛人於肇事後，能對被害人即時救護
    ，而增設關於肇事致人死傷而逃逸之處罰規定，用以處罰明
    知肇事致人死傷而未盡救護義務之責及企圖脫免責任之人。
    所謂「逃逸」係指行為人主觀上對其駕駛動力交通工具肇事
    致人死傷已有認識，客觀上並有擅自離開肇事現場之行為而
    言（最高法院104 年度臺上字第3812號判決意旨參照）；被
    告既於開啟左前車門時，已知被害人阮玉水閃避不及而與之
    左前車門發生撞擊，並當場彈飛至車道上而遭遊覽車當場輾
    壓，致被害人阮玉水受有致死之嚴重傷勢，揆諸前揭判決意
    旨，自負有即時救護及事故後在場之義務，詎被告竟未確認
    被害人阮玉水之狀況、施以救護措施或報警，亦未等候執法
    人員到場處理或留下個人聯絡資訊，旋即置被害人阮玉水於
    不顧而逕自移車後再躲避於案發現場鄰近之民宅2 樓，其主
    觀上顯有肇事逃逸之認識與決意，客觀上亦有逃離事故現場
    之逃逸行為至明。
四、綜上所述，本件事證明確，被告上揭犯行，均堪認定，應依
    法論科。
參、論罪科刑：
一、行為後法律有變更者，適用行為時之法律，但行為後之法律
    有利於行為人者，適用最有利於行為人之法律，刑法第2 條
    第1 項定有明文。經查，被告行為後，刑法第185 條之4 業
    於110 年5 月28日修正公布施行。修正前原規定「駕駛動力
    交通工具肇事，致人死傷而逃逸者，處1 年以上7 年以下有
    期徒刑」，修正後改以「駕駛動力交通工具發生交通事故，
    致人傷害而逃逸者，處6 月以上5 年以下有期徒刑；致人於
    死或重傷而逃逸者，處1 年以上7 年以下有期徒刑（第1 項
    ）。犯前項之罪，駕駛人於發生交通事故致人死傷係無過失
    者，減輕或免除其刑（第2 項）」，本案被告應成立肇事致
    人於死逃逸罪，且被告就前開事故確有過失之情，業經審認
    如前，是其此部分所為依刑法第185 條之4 修正前後構成要
    件暨法律效果均未變更，遂不生新舊法比較問題，應逕行適
    用現行刑法第185 條之4 第1 項後段規定論罪。
二、核被告所為，係犯刑法第276 條之過失致人於死罪，及同法
    第185 條之4 第1 項後段肇事致人於死逃逸罪。被告所犯上
    開2 罪間，犯意各別，行為互殊，應予分論併罰。
三、爰審酌被告駕駛車輛上路，本應謹慎注意遵守交通規則，以
    維護其他用路人之安全，竟未注意後方來車貿然開啟車門而
    致生本件交通事故，造成被害人死亡，此犯罪結果無回復可
    能，令被害人家屬痛失至親，犯罪所生損害甚鉅；又明知已
    肇事致被害人發生傷亡結果，卻不立即報警及通知救護車救
    援，反而先將肇事車輛倒車停放好車輛，回至現場後旋即躲
    避於案發民宅2 樓中，更於偵查階段否認有肇事逃逸行為，
    犯後態度不佳，惟念其於本院審理程序中終知坦承犯行，難
    認毫無悔意，另考量被告亦已與被害人家屬達成調解，並賠
    償完畢，有高雄市前鎮區調解委員會109 年8 月25日調解書
    影本在卷可參（見偵卷第71頁），兼衡其過失程度、自陳為
    國中畢業之智識程度，目前從事運輸業，月收入新臺幣5 萬
    元，離婚、尚須扶養2 名未成年子女及檢察官之具體求刑（
    見本院卷第85、87頁）等一切情狀，分別量處如主文所示之
    刑，並定執行刑如主文所示。
四、緩刑：
    被告前未曾因故意犯罪受有期徒刑以上刑之宣告，有臺灣高
    等法院被告前案紀錄表在卷可考（見本院前科卷），其因駕
    車不慎犯本罪，然事後除已坦承犯行，表達悔悟，亦與被害
    人家屬達成調解，經被害人家屬表示願意給予被告自新機會
    等情，有本院辦理刑事案件電話紀錄可證（見本院卷第89頁
    ），本院審酌被告經此偵、審程序之教訓，當知所警惕戒慎
    ，依其犯罪情節及犯後態度，信無再犯之虞，本院因而認對
    被告所宣告之刑以暫不執行為適當，宣告如主文所示期間之
    緩刑，以啟自新。惟本院審酌被告違規臨時停車且貿然打開
    車門，過失行為嚴重，法治觀念淺薄，為確保被告記取教訓
    ，培養正確之法律觀念，日後能恪遵法令規定，避免再犯，
    自以命其履行一定之負擔為宜，故併依刑法第74條第2 項第
    4 款、第5 款規定，命被告應於本判決確定之日起2 年內向
    公庫支付新臺幣12萬元，及應於上開時間內向檢察官指定之
    政府機關、政府機構、行政法人、社區或其他符合公益目的
    之機構或團體，提供100 小時之義務勞務，同時併依刑法第
    93條第1 項第2 款規定，諭知緩刑期間付保護管束，俾兼收
    啟新及惕儆之雙效，以維法治。而緩刑之宣告，係國家鑒於
    被告能因知所警惕而有獲得自新機會之期望，特別賦予宣告
    之刑暫不執行之寬典，倘被告未遵循本院所諭知之上開負擔
    而情節重大，或在緩刑期間又再犯罪，或有其他符合法定撤
    銷緩刑之原因者，均可能由檢察官聲請撤銷本件緩刑之宣告
    ，而生仍須執行上開宣告刑之後果。
據上論斷，應依刑事訴訟法第273 條之1 第1 項、第284 條之1
、第299 條第1 項前段，判決如主文。
本案經檢察官乙○○提起公訴，檢察官呂乾坤到庭執行職務。
中    華    民    國   110    年    10    月    5     日
                  刑事第五庭    法  官  施君蓉
以上正本證明與原本無異。
如不服本判決應於收受判決後20日內向本院提出上訴書狀，並應
敘述具體理由。其未敘述上訴理由者，應於上訴期間屆滿後20日
內向本院補提理由書(均須按他造當事人之人數附繕本)「切勿逕
送上級法院」。
因疫情而遲誤不變期間，得向法院聲請回復原狀。
中    華    民    國   110    年    10    月    5     日
                                書記官  陳建志
附錄本判決論罪科刑法條
中華民國刑法第276條
因過失致人於死者，處5 年以下有期徒刑、拘役或50萬元以下罰
金。
 
中華民國刑法第185條之4
駕駛動力交通工具發生交通事故，致人傷害而逃逸者，處6 月以
上5 年以下有期徒刑；致人於死或重傷而逃逸者，處1 年以上7
年以下有期徒刑。
犯前項之罪，駕駛人於發生交通事故致人死傷係無過失者，減輕
或免除其刑。